【裁判字號】    92,再,9
【裁判日期】    920929
【裁判案由】    分割共有物
【裁判全文】
臺灣高等法院高雄分院民事判決  九十二年度再字第九號
      再  審原告  丙○○
      再  審被告  戊○○
                  甲○
                  丁○○
                  乙○○
當事人間請求分割共有物事件，再審原告對於中華民國九十二年三月二十七日本院九
十年度上字第一０三號確定判決，提起再審之訴，本院判決如下：
      主      文
再審之訴駁回。
再審訴訟費用由再審原告負擔。
      事實及理由
一、再審原告主張本院前揭確定判決所定之分割方法顯未注意：(一)符合經濟效益。(二)
    經營效率。(三)每筆土地分割後均有出入公路之通道。(四)築三米道路（通往公路之
    用），土地使用面積及築修工程耗費多寡等考量。未以最節省工程費用為準則之
    方案為判決。(五)分割後築界堤土地使用面積及築修界堤工程費用多寡等考量，分
    割區○○○段經濟價值差。因之，原確定判決分割系爭土地有諸多不利於兩造及
    偏頗不公平等違誤，為此爰依民事訴訟法第四百九十六條第一項第十三款之規定
    提起再審之訴。聲明求為判決：(一)本院九十年度上字第一０三號民事確定判決廢
    棄。(二)兩造共有坐落高雄縣路竹鄉○○○段二一九之五地號、二一九之十七地號
    、二一九之十八地號、二一九之十九地號，總面積一八一０六平方公尺土地，應
    依再審狀聲明(二)所示之方法為合併分割。(三)歷審及再審訴訟費用均由再審被告負
    擔。又本件未經言詞辯論，再審被告亦未具狀作何聲明或陳述。
二、按當事人發現未經斟酌之證物或得使用該證據者，固得依民事訴訟法第四百九十
    六條第一項第十三款之規定，以再審之訴對於確定終局判決聲明不服，但當事人
    已依上訴主張其事由或知其事由而不為主張者，不在此限。民事訴訟法第四百九
    十六條第一項前段規定綦詳。惟所謂發現未經斟酌之證物，須其證物在前訴訟程
    序事實審言詞辯論終結前已經存在，因當事人不知有此證物，致未斟酌，現始知
    之者而言。經查本件再審原告所提據以主張之高雄縣路竹鄉地政事務所土地複丈
    成果圖及系爭四筆土地之土地登記謄本，皆於本院前訴訟程序言詞辯論終結前即
    已提出於本院（見本院上字第一０三號卷(二)第四六頁至五四頁、第一０一頁），
    復經原確定判決予以審酌在案（見原判決第四頁），自非所謂「發現未經斟酌之
    證物」。至於再審原告所提出之新分割方法，既非於本院前訴訟程序事實審言詞
    辯論終結前即已存在，自無「發現」之可言。而與所謂「發現未經斟酌之證物」
    有間。且原確定判決已詳論在多種試測之分割方案，以丙案為公平合理而可採，
    再審原告雖上訴三審，並經最高法院以九十二年台上字第一四一二號裁定駁回，
    原確定判決難謂有何違誤。從而再審原告依民事訴訟法第四百九十六條第一項第
    十三款，提起本件再審之訴，顯無理由，爰不經言詞辯論，逕以判決駁回之。
三、據上論結，本件再審之訴顯無理由，依民事訴訟法第五百零二條第二項、第七十
    八條，判決如主文。
中      華      民      國    九十二    年      九      月    二十九    日
                                                民事第一庭
~B1審判長法官  黃金石
~B2法      官  魏式璧
~B3法      官  吳登輝
正本係照原本作成。
如對本判決上訴，須於判決送達後二十日內向本院提出上訴狀，其未表明上訴理由者
，應於上訴後二十日內向本院提出上訴理由書（均須按他造當事人之人數附繕本）。
上訴時應提出委任律師或具有律師資格之人之委任狀，並依附註條文規定辦理。
中      華      民      國    九十二    年      十      月      一      日
~B法院書記官  梁美姿
附註：
民事訴訟法第四百六十六條之一：
對於第二審判決上訴，上訴人應委任律師為訴訟代理人，但上訴人或其法定代理人具
有律師資格者，不在此限。
上訴人之配偶、三親等內之血親、二親等內之姻親，或上訴人為法人、中央或地方機
關時，其所屬專任人員具有律師資格並經法院認為適當者，亦得為第三審訴訟代理人。
第一項但書及第二項情形，應於提起上訴或委任時釋明之。
                                                                   Ａ


司法院資訊處製作；財團法人民間司法改革基金會備份。
